臺灣雲林地方法院交通事件裁定　　　　96年度交聲字第98號
移送機關　　交通部公路總局嘉義區監理所雲林監理站
異　議　人　甲○○
上列受處分人因違反道路交通管理處罰條例案件，對於交通部公
路總局嘉義區監理所雲林監理站民國96年6 月1 日所為之裁決處
分（原處分案號：雲監裁字第裁72-Z00000000、Z00000000 、Z0
0000000 號）聲明異議，本院裁定如下：
    主  文
原處分均撤銷。
甲○○不罰。
    理  由
一、原處分意旨略以：受處分人即異議人甲○○分別於民國96年
    2 月26日6 時3 分許、96年3 月12日5 時32分許，將其所有
    之車牌號碼9691-PD 號自小客車之車牌卸下後，在國道1 號
    高速公路北上224.9 公里處，以超過該路段速限之時速183
    公里、154 公里行駛，為測速照相機此一科學儀器攝得其上
    開之違規事實，案經原舉發單位即國道公路警察局分別以Z0
    0000000 、Z00000000 、Z00000000 號通知單舉發違規，原
    處分機關並於96年6 月1 日對異議人分別開具雲監裁字第裁
    72-Z00000000、Z00000000 、Z00000000 號裁決書，依道路
    交通管理處罰條例第43條第1 項第2 款、43條第4 項、第12
    條第1 項第7 款、33條第1 項第1 款、第12條第2 項及違反
    道路交通管理事件統一裁罰基準及處理細則第43、44、67條
    等規定，分別裁處異議人：(一)罰鍰新臺幣（下同）12,000元
    ，並記違規點數3 點及施以道路安全講習。(二)罰鍰5,400，
    並吊銷牌照。(三)罰鍰10,400元、吊銷牌照，並違規記點1 點
   。
二、聲明異議意旨略以：原處分機關據以裁處異議人之違規舉發
    照片上的車輛並未懸掛車牌，並無法斷定是異議人之車牌號
    碼9691-PD 號自小客車，而異議人行駛該路段均有懸掛車牌
    ，故違規舉發照片所攝得之車輛，並非由異議人所駕駛，且
    國道1 號高速公路北上224.9 公里距離員林收費站之間還有
    交流道，實際違規之人可能由交流道就已經下高速公路，而
    未通過員林收費站，因而原處分機關僅憑異議人所駕駛懸有
    9691-PD 號車牌之自小客車通過員林收費站之監視錄影照片
    ，即認定異議人違規實有違誤，為此請求撤銷原處分。
三、按法院受理交通事件，準用刑事訴訟法之規定，道路交通管
    理處罰條例第89條前段定有明文。職是，刑事訴訟法就犯罪
    證據之相關規定，於性質上與行政秩序罰之交通違規裁罰本
    旨不相抵觸之範圍內，本院自仍得依法適用。又依刑事訴訟
    法第154 條第2 項規定，犯罪事實應依證據認定之，無證據
    不得認定犯罪事實；而認定犯罪事實所憑之證據，雖不以直
    接證據為限，間接證據亦包括在內，然而無論直接證據或間
    接證據，其為訴訟上之證明，須於通常一般之人均不致有所
    懷疑，而得確信其為真實之程度者，始得據為有罪之認定，
    倘其證明尚未達此一程度，而有合理之懷疑存在而無從使事
    實審法院得有罪之確信時，即應由法院為諭知被告無罪之判
    決（最高法院76年臺上字第4986號判例參照）。此一原則，
    於法院審理行為人違反交通管理處罰條例案件時，亦當有其
    適用。經查：
  (一)原處分機關據以裁處所憑之照片2 張，已足以確定96年2 月
    26日6 時3 分許、96年3 月12日5 時32分許，均有一白色，
    德國寶馬牌（BMW） 自小客車，未懸掛車牌，在國道1 號高
    速公路北上224.9 公里處，以超過該路段速限之時速183 公
    里、154 公里行駛。
  (二)異議人所駕駛之9691-PD 號自小客車於96年2 月26日6 時6
    分許、96年3 月12日5 時35分許，雖均有行經國道1 號高速
    公路北上之員林收費站，有監視錄影照片2 紙在卷可稽。而
    異議人行經員林收費站之時間與違規車輛違規行駛之時間、
    路段、行進方向均相符，且違規車輛之廠牌、車型及顏色均
    與異議人所駕駛之9691-PD 號自小客車相符，異議人是否確
    有原處分所載之道路交通違規行為，雖啟人疑竇。
  (三)惟在臺灣地區，與異議人所有之9691-PD 號自小客車車型、
    顏色均相符之車輛，數量並非稀有。故憑違規舉發照片與異
    議人通過員林收費站之照片加以比對，尚不足以確定違規車
    輛確為異議人所駕駛之9691-PD 號自小客車。
  (四)又國道1 號公路北上員林收費站為北上218.2 公里，本件違
    規車輛被測速照相拍照之違規地點國道1 號公路北上224.9
    與員林收費站之間，尚有北斗交流道（北上220.1 公里），
    可供車輛離開高速公路，有本院與國道高速公路警察局第三
    警察隊之電話紀錄在卷可參。倘異議人確實未懸掛車牌以時
    速183 公里、154 公里之速度在國道1 號公路北上224.9 公
    里至218.2 公里，短短6.7 公里之路段超速駕駛，應不至於
    在該路段中途停車再將其車牌安裝妥當後通過員林收費站，
    以逃避員警查緝。故本院仍有合理的懷疑，認為尚有實際違
    規人駕駛與異議人同車型、顏色之車輛在上開違規時、地，
    未懸掛車牌並超速駕駛，再由國道1 號公路北上北斗交流道
    離開高速公路，避免警方舉發。故本院無從僅憑違規舉發照
    片與異議人通過員林收費站之監視錄影照片加以比對，逕認
    定異議人之違規行為，從而，本件聲明異議為有理由，本院
    自應將原處分（雲監裁字第裁72-Z00000000、Z00000000 、
    Z00000000 號）均撤銷，並諭知異議人不罰。
四、依道路交通案件處理辦法第20條，裁定如主文。
據上論斷，應依道路交通管理處罰條例第87條第2 項，道路交通
案件處理辦法第19條，裁定如主文。
中　　華　　民　　國　　96　　年　　8 　　月　　10　　日
                    交通法庭    法  官  楊昱辰
以上正本證明與原本無異。
如不服本裁定應於送達後5日內向本院提出抗告狀。
                                書記官　黃秋萍
中　　華　　民　　國　　96　　年　　8 　　月　　10　　日
